臺灣高等法院刑事判決
110年度上訴字第2211號
上  訴  人  臺灣臺北地方檢察署檢察官
被      告  石盛加



上列上訴人因被告公共危險案件，不服臺灣臺北地方法院109年
度訴字第564號，中華民國110年4月22日第一審判決（起訴案號
：臺灣臺北地方檢察署109年度偵字第3417號），提起上訴，本
院判決如下：
    主  文
上訴駁回。
    理  由
一、公訴意旨略以:被告石盛加（下稱被告）與告訴人陳智珈（
    下稱告訴人）曾因房屋水管阻塞及機車擋住出入口等問題發
    生糾紛，竟心生不滿，基於放火燒燬他人所有物之犯意，先
    於民國108年12月14日晚間6時許，從住處外出至便利超商購
    買香菸，復於同日晚間6時15分許，在臺北市○○區○○路000巷
    00號前，行經告訴人所有之車牌號碼000-000號輕型機車（
    下稱機車）時，持已點燃之香菸引燃放置於機車前置物箱之
    衛生紙及毛巾，放任香菸燃燒引燃衛生紙及毛巾後，隨即返
    回住所，嗣陳智珈之子張榮桔接獲鄰居通知下樓查看，發現
    機車已起火燃燒，而致生公共危險（所涉毀損罪嫌，未據告
    訴），經通報警消到場撲滅火勢，並調閱監視器畫面，始循
    線查悉上情。因認被告涉犯刑法第175條第1項之放火燒燬他
    人所有物罪嫌。
二、犯罪事實應依證據認定之，無證據不得認定犯罪事實；又不
    能證明被告犯罪者，應諭知無罪之判決，刑事訴訟法第154
    條第2項、第301條第1項分別定有明文。又犯罪事實之認定
    ，應憑真實之證據，倘證據是否真實尚欠明確，自難以擬制
    推測之方式，為其判斷之基礎；而認定犯罪事實之證據係指
    足以認定被告確有犯罪行為之積極證據而言，該項證據自須
    適合於被告犯罪事實之認定，始得採為斷罪之資料，最高法
    院53年台上字第656號著有判決先例。且刑事訴訟上證明之
    資料，無論為直接或間接證據，均須達於通常一般之人均不
    致有所懷疑，而得確信其為真實之程度，始得據為有罪之認
    定，若其關於被告是否犯罪之證明未能達此程度，而有合理
    懷疑之存在，致使無從形成有罪之確信，根據「罪證有疑，
    利於被告」之證據法則，即不得遽為不利被告之認定，亦有
    最高法院76年台上字第4986號判決先例可參。又刑事訴訟法
    第161條第1項規定：檢察官就被告犯罪事實，應負舉證責任
    ，並指出證明之方法。因此，檢察官對於起訴之犯罪事實，
    應負提出證據及說服之實質舉證責任。倘其所提出之證據，
    不足為被告有罪之積極證明，或其指出證明之方法，無從說
    服法院以形成被告有罪之心證，基於無罪推定之原則，自應
    為被告無罪判決之諭知，最高法院92年台上字第128號著有
    判決先例可資參照。此外，依刑事訴訟法第154條第2項規定
    ，有罪判決書理由內所記載認定事實所憑之證據，須經嚴格
    證明之證據，在無罪判決書內，因檢察官起訴之事實，法院
    審理結果認為被告之犯罪不能證明，所使用之證據不以具有
    證據能力之證據為限，故無須再論述所引有關證據之證據能
    力（最高法院100年度台上字第2980號判決意旨參照）。
三、公訴意旨認被告涉犯上開罪名，無非係以：被告於警詢及偵
    查中之供述、告訴人之指訴、證人張榮桔之證述、訪查紀錄
    表、指認犯罪嫌疑人紀錄表、火災原因調查鑑定書、監視器
    光碟、火災現場照片及火災鑑定證物、臺灣臺北地方檢察署
    勘驗報告、車損照片、監視錄影畫面翻拍照片等件，為其主
    要論據。被告經合法傳喚未到，其在原審坦認於前揭時、地
    ，使告訴人之機車受火引燃，惟堅詞否認有何放火燒燬機車
    犯行，辯稱：伊是抽菸時，因風大吹落菸蒂，不慎引燃機車
    等語。經查：
  ㈠被告於108年12月14日18時16分許，在臺北市○○區○○路000巷0
    0號前，使告訴人之機車受火引燃等情，為被告所是認(見偵
    字第3417號卷第13至15頁、第147至148頁，原審卷一第28頁
    ，原審卷二第54頁)，核與告訴人之指訴、證人張榮桔之證
    述情節相符(見偵字第3417號卷第21至25頁、第29至30頁、
    第31頁)，並有訪查紀錄表、車損照片、監視錄影畫面翻拍
    照片、臺北市政府消防局109年1月8日北市消調字第1093001
    029號函檢附火災原因調查鑑定書、火災現場照片及火災鑑
    定證物(內含毛巾及衛生紙)、臺灣臺北地方檢察署勘驗報告
    、原審勘驗現場監視錄影筆錄在卷可稽(見偵字第3417號卷
    第33頁、第43至57頁、第83至131頁、第153至158頁，原審
    卷二第57至65頁)，此部分事實首堪認定。
  ㈡第按，刑法公共危險罪章所處罰放火、失火罪構成要件中之
    「燒燬」，係指燃燒毀損，即標的物已因放火、失火燃燒結
    果而喪失其效用之意(最高法院87年度台上字第1719號、101
    年台上字第2251號判決意旨參照)。準此，機車受燒程度已
    達重要部分因燃燒結果變更形體致喪失效能時，始得論以刑
    法第175條之罪：
  ⒈機車之效能在於交通運輸，因此，維持交通運輸之重要部位
    ，乃機車車身、引擎、底盤設備，若該等部位喪失效能，則
    認機車交通運輸之效能已不存在，此觀道路交通管理處罰條
    例第18條第1項謂「汽車(含機車)車身、引擎、底盤、電系
    等重要設備變更或調換，或因交通事故遭受重大損壞修復後
    ，不申請公路主管機關施行臨時檢驗而行駛者，處汽車所有
    人新臺幣2,400元以上9,600元以下罰鍰，並責令其檢驗」之
    立法意旨，在於車輛此等設備之變更調換，或因交通事故受
    有重大損壞而修復時，若不申請檢驗，勢將影響車輛之行車
    安全，可得佐證。
  ⒉被告引燃機車後，造成機車前置物箱右側上半部受火燒熔較
    嚴重，底部受燒熔物黏附，並無燒損跡象，該機車其他部位
    並未受火勢波及等情，有臺北市政府消防局火災原因調查鑑
    定書之「㈢起火處研判」說明及車損照片在卷可證(見偵字第
    3417號卷第95頁、第122至124頁)，是由上開調查鑑定書之
    說明及所附照片可見，機車起火燃燒後，並未發現車身、引
    擎、底盤設備等重要部位有燃燒之情形，更無變形、甚至喪
    失效能而不能發動起駛之現象，僅機車前置物箱右側上半部
    受火燒熔，底部亦未燒損，難認該當刑法第175條第1項「燒
    燬」之要件。
  ⒊刑法第354條之毀損罪，以使所毀損之物，失其全部或一部之
    效用為構成要件(最高法院47年台非字第34號判決意旨參照)
    。機車之受損情形，業如前述，不論就車輛本身，抑或對車
    體各該部位、零件而言，整體上尚難謂已達到致令不堪使用
    之程度；況刑法第354條之毀棄損壞罪，依同法第357條規定
    須告訴乃論，告訴人於警詢中陳稱：暫時不向毀損機車之人
    提出告訴等語(見偵字第3417號卷第25頁)，核其迄今未對被
    告提出毀棄損壞之刑事告訴，亦不能論以該罪。
　㈢又按刑法第175條第1項之構成要件為「放火燒燬前2條以外之
    他人所有物，致生公共危險」，亦即除放火燒燬他人所有物
    之事實外，仍應有「致」生公共危險之事實上危險結果產生
    ，方能成罪，其立法體例上屬「具體危險犯」，指使法益侵
    害之可能具體地達到現實化之程度，此種危險屬於構成要件
    之內容，是否存在必須加以證明與確認，不能以某種程度的
    假定或抽象為已足，其證明及判斷應以行為當時之各種具體
    情況以及已經判明的因果關係為根據，用以認定行為是否具
    有發生侵害法益的可能性。查機車受燒程度未達「燒燬」程
    度，業如前述，且參酌卷附現場照片（見偵字第3417號卷第
    122至123頁），顯示機車起火燃燒時，其位置離建物尚有距
    離，併行停放在旁之其他機車完好無損，又火勢並未進入屋
    內，燃燒地點為室外，亦難認有何產生濃煙或其他具體之危
    險情狀；復依上諸情，可認被告之行為，雖致機車前置物箱
    右側上半部受火燒熔，然因機車停放處離建物及其他機車尚
    有間距，附近無任何助燃物或其他可供延燒之易燃物品存在
    ，故火勢並無蔓延至建築物或延燒其他物品之情形，是並無
    證據證明被告之行為有發生實害之蓋然性，難謂已致生公共
    危險之結果。　
  ㈣綜上，被告雖有放置香菸引燃告訴人機車前置物箱內物品之
    行為，惟機車之重要部位尚未因燃燒而變形，甚或喪失效用
    之情形，且未致生公共危險之結果，而不該當刑法第175條
    第1項之構成要件，自不能以放火燒燬他人所有物罪責相繩
    。
四、原審本於同上之見解，以不能證明被告有檢察官所指之犯行
    ，而為被告無罪之諭知，其認事用法，核無不合。檢察官上
    訴意旨略以：告訴人之機車內，屬於告訴人所有之毛巾及衛
    生紙業經被告點火燒燬，又該機車放置處與另2台機車併行
    停放，引起附近居民救火，已致生公共危險；而機車置物箱
    係機車之重要設備，其效能已遭重大損壞而難以修復，應已
    達於既遂之「燒燬」要件，請求撤銷原判決，另為適當判決
    等語。惟查：被告雖有引燃告訴人機車之行為，惟機車之重
    要部位尚未因燃燒而變形，甚或喪失效用之情形，且未致生
    公共危險之結果，而不該當刑法第175條第1項之構成要件，
    業如前述，自難認定被告有何放火燒燬他人之物犯行，檢察
    官執經原審斟酌之事由再次爭執，尚難說服本院推翻原判決
    ，復未提出其他證據證明被告有公訴意旨所指犯行，基於無
    罪推定原則，自應維持原審所為被告無罪之認定，是檢察官
    上訴為無理由，應予駁回。
五、被告經本院合法傳喚，無正當之理由不到庭，爰不待其陳述
    ，逕以一造辯論而為判決。　　　　
據上論斷，應依刑事訴訟法第368條、第371條，判決如主文。
本案經檢察官鄭少珏提起公訴，檢察官壽勤偉到庭執行職務
中　　華　　民　　國　　110 　年　　11　　月　　23　　日
                  刑事第九庭    審判長法　官  潘翠雪
                                      法　官  俞秀美
                                      法　官  陳俞婷
以上正本證明與原本無異。
檢察官如不服本判決，應於收受送達後20日內向本院提出上訴書
狀，惟須受刑事妥速審判法第9條限制。其未敘述上訴之理由者
，並得於提起上訴後20日內向本院補提理由書(均須按他造當事
人之人數附繕本)「切勿逕送上級法院」。
刑事妥速審判法第9條：
除前條情形外，第二審法院維持第一審所為無罪判決，提起上訴
之理由，以下列事項為限：
一、判決所適用之法令牴觸憲法。
二、判決違背司法院解釋。
三、判決違背判例。
刑事訴訟法第 377 條至第 379 條、第 393 條第 1 款之規定，
於前項案件之審理，不適用之。
                                      書記官  李政庭
中　　華　　民　　國　　110 　年　　11　　月　　23　　日